【裁判字號】    98,交聲,1225
【裁判日期】    980824
【裁判案由】    聲明異議
【裁判全文】
臺灣高雄地方法院交通事件裁定        98年度交聲字第1224號
                                    98年度交聲字第1225號
原處分機關  高雄市政府交通局
異  議  人
即受處分人  李欣穎
上列異議人因違反道路交通管理處罰條例案件，對於高雄市政府
交通局民國98年4 月23日所為之2 件裁罰處分（原處分案號：高
市交裁字第裁32-V00000000號、第裁32-V00000000號）聲明異議
，本院裁定如下：
    主  文
原處分撤銷。
李欣穎不罰。
    理  由
一、原處分意旨略以：異議人即受處分人李欣穎於民國98年3 月
    21日15時15分許，騎乘所有車牌號碼DZH-359 號輕型機車，
    沿台26線五里亭路段由北往南方向行駛，因騎乘機車未載安
    全帽，經警攔停拒檢逃逸，嗣為警記明車號舉發，由原處分
    機關即高雄市政府交通局依違反道路交通管理處罰條例第31
    條第6 項、第60條第1 項規定，於98年4 月23日分別開立高
    市交裁字第裁32-V00000000號裁決書裁處罰款新台幣（下同
    ）500 元、高市交裁字第裁32-V00000000號裁決書裁處罰款
    3,000 元。
二、聲明異議意旨略以：上開機車係於98年3 月20日，在異議人
    之車行，以15,000元價金，向原車主顧承翰購買並辦理過戶
    ，該機車隨後即停放在異議人址設高雄市○○區○○路164
    號之機車行內，並未移置他處，本件可能是舉發員警看錯車
    牌，爰聲明異議，請求撤銷原處分等語。
三、按法院受理交通事件，準用刑事訴訟法之規定，道路交通管
    理處罰條例第89條前段定有明文，是刑事訴訟法第154 條第
    2 項「犯罪事實應依證據認定之，無證據不得認定犯罪事實
    」之規定及最高法院40年台上字第86號判例所揭示「事實之
    認定，應憑證據，如未能發現相當證據，或證據不足以證明
    ，自不能以推測或擬制之方法，為裁判基礎」之意旨，於法
    院審理行為人違反道路交通管理處罰條例案件時，自應加以
    援引適用。次按「汽車駕駛人之行為有左列情形之一，當場
    不能或不宜攔截製單舉發者，得對汽車所有人逕行舉發處罰
    ：一、闖紅燈或平交道。…四、不服指揮稽查而逃逸。…」
    、「前項逕行舉發，應記明車輛牌照號碼、車型等可資辨明
    之資料，查明汽車所有人姓名或名稱、住址後，製單舉發處
    罰之。」道路交通管理處罰條例第7 之2 條第1 項第1 款、
    第4 款、第2 項亦有明文。準此，警員執行交通攔檢勤務，
    因發現違規情事，經攔停未果，進而記下車號或其他可資辨
    別之特徵，事後對汽車所有人據以逕行舉發，自屬合法。惟
    欲適用上開規定，乃以警員當場記下之車號或特徵正確無誤
    為前提，否則汽車所有人既非違規駕駛人，到案後亦無從依
    上開規定告知應歸責人，如仍據以裁罰，即失所依據。
三、經查：
(一)本件舉發經過，係屏東縣政府警察局恆春分局員警謝進貴於
    上揭時、地，因執行交通違規攔檢勤務，發現上開車號之機
    車駕駛人未依規定載安全帽，經員警攔檢未停並加速逃逸，
    員警旋記下車牌號碼，乃依道路交通管理處罰條例第7 條之
    2 第1 項第1 款、第4 款、第2 項規定逕行舉發等情，業經
    證人即舉發員警謝進貴到庭證述在卷，並有屏東縣政府警察
    局恆春分局98年4 月21日恆警交裁定第0980005548號函、舉
    發違反道路交通管理事件通知單、裁決書各等附卷可稽，此
    部分事實，固堪認定。
(二)查本件舉發違反道路交通管理事件通知單上僅記載違規車輛
    之種類為「廠牌：山葉」、「輕機車」、顏色「銀」及車牌
    號碼「DZH-359 」，另僅記載機車上人數、性別為「2 男」
    ，其餘並未特別記載駕駛人及該機車之其他特徵等情，有該
    舉發單在卷可憑。又舉發員警謝進貴於本院調查時證稱：當
    時該機車上有兩人都未戴安全帽，於恆春鎮○○○○○里○○
    ○○道，我發現後以手持相機攔截，他們始終沒有減速，到
    我發現的位置時即加速逃逸，我無法即時拍到車號，且機車
    後座之人以手遮住牌照，我目測記下車號才回去開單舉發等
    語（本院卷第22頁）。按逕行舉發之情形，執法機關係以紀
    錄車牌方式舉發違規，而如舉發員警在舉發時未拍攝照片，
    而以目視車牌號碼，本即無法完全排除辨識錯誤之情形，且
    證人謝進貴另證稱當時車輛很多，對方逃逸車速很快，車體
    樣式時隔太久現在無法確認等語（本院卷第22頁至第23頁）
    ，參以證人即當時在場另名員警潘誌鎔證稱：本件舉發當時
    ，我在現場告發另台車輛，並不了解本件處理情形等語（本
    院卷第23頁至第24頁）。是本件僅係員警謝進貴發現上開違
    規事實，然其就瞬間加速逃離現場機車車號之觀察，是否因
    視距、光線及瞬間之違規，或當時車輛較多，而有發生誤記
    之情事，並非無疑。故本件自難僅憑員警謝進貴之單一證述
    ，作為上開違規情事之認定依據。
(三)本件舉發之時間為98年3 月21日週六下午3 時15分許，該機
    車係沿恆春鎮○○○○○里○○○○道，由北向南往屏東墾丁
    方向行駛，騎車及搭載之人，可能均係假日前往渡假之人士
    。況證人即前開機車之原車主顧承翰證稱：我於98年3 月21
    日下午5 、6 時許至異議人車行取回證件及餘款，當時見前
    開機車單獨停在店門口，且與原先出售之機車外觀一樣等語
    （本院卷第33頁），是本件原車主即顧承翰繳清尾款前，異
    議人衡情尚無變賣或使用上開機車之必要。綜此以觀，除別
    有其他佐證情形，尚難以完全排除本件警員有錯看或誤看之
    可能，本件既無確切補強證據足以認定異議人曾於上開違規
    時點將該機車交予他人使用之情形，實難遽將違規事責歸咎
    於異議人。
四、綜上所述，本件依卷存證據及員警到庭證述結果，既不能排
    除舉發員警有誤記車號之可能，亦無法證明異議人於上開時
    、地駕駛該車號機車違規之事實，揆諸前引法文及判例意旨
    ，自應推定異議人並無違規或其他可歸責之事由。原處分機
    關遽對異議人裁罰，容非允當，異議人不服是項裁決而聲明
    異議，為有理由，自應由本院撤銷原處分，改為異議人不罰
    之諭知，以資適法。
五、據上論斷，應依道路交通案件處理辦法第20條前段，裁定如
    主文。
中    華    民    國    98    年    8     月    24    日
                    交通法庭  法  官    蘇揚旭
以上正本證明與原本無異。
如不服本裁定，應於收受送達後5 日內向本院提出抗告狀。
中    華    民    國    98    年    8     月    25    日
                              書記官    莊正彬


司法院資訊處製作；財團法人民間司法改革基金會備份。
